臺灣臺中地方法院民事判決
111年度訴字第1566號
原      告  徐崇豪  
訴訟代理人  嚴柏顯律師
複  代理人  李偉廷律師
被      告  王麗雪  
            王駿欽即王信凱

上列當事人間請求損害賠償事件，本院於民國111年8月25日言詞
辯論終結，判決如下：
    主      文
被告應連帶給付原告新臺幣45萬元，及自民國111年7月8日起至
清償日止，按年息5%計算之利息。
原告其餘之訴駁回。
訴訟費用由被告連帶負擔九分之四，餘由原告負擔。
本判決第一項得假執行。但被告如以新臺幣45萬元為原告預供擔
保，得免為假執行。
原告其餘假執行之聲請駁回。
    事實及理由
一、原告主張：原告與被告乙○○於民國104年11月27日結婚，迄
    今婚姻關係仍然存續。被告甲○○○○○○（下稱王駿欽）明知乙
    ○○為有配偶之人，竟於如附表所示之時間約會或至汽車旅館
    休息並為性交行為等諸多逾越普通朋友往來分際之行為，不
    法侵害原告基於配偶關係之身分法益而情節重大，故依民法
    第184條第1項、第195條第3項、第1項規定提起本件訴訟等
    語，並聲明：（一）被告應連帶給付原告新臺幣（下同）10
    0萬元，及自起訴狀繕本送達最後被告翌日起至清償日止，
    按年息5%計算之利息。（二）願供擔保，請准宣告假執行。
二、被告則以：我們有去羊肉爐店用餐，但並非約會而是討論工
    作。前往望高寮是因為乙○○發現被跟車，才會請王駿欽開車
    載乙○○到人多的地方。乙○○因為駕照遭吊銷不能開車，才會
    請王駿欽開車接送。被告2人確實有如附表編號3至8所示之
    時間一同前往汽車旅館，但編號3、6至8部分是乙○○使用筆
    記型電腦工作，需要汽車旅館讓電腦充電，乙○○工作時王俊
    凱就在一旁休息。另編號4、5所示部分是乙○○請王駿欽開車
    載乙○○及其女兒去汽車旅館玩水，否認2人有發生性行為等
    語，資為抗辯，並聲明：（一）原告之訴駁回。（二）如受
    不利益判決，願供擔保，請准宣告免為假執行。
三、本件經法院會同兩造整理並簡化爭點如下（見本院卷第140
    至141頁，並由本院依相關卷證為部分文字修正）：
    ㈠不爭執事項：
    1.原告與乙○○於104年11月27日結婚，迄今婚姻關係仍存續
      中（見本院卷第35頁）。
    2.被告2人於111年5月11日至位於臺中市○○區○○路000 號之
      「達日好現宰羊肉爐」店用餐後前往望高寮。
    3.被告2人共同搭乘車牌號碼0000-00號自用小客車（下稱系
      爭車輛）於111年5月13日15時至20時許間曾進入位於臺中
      市○○區○○路000號之「威尼斯汽車旅館」（見保全證據卷
      ）。
    4.被告2人共同搭乘系爭車輛於111年5月14日20至23時19分
      許間曾進入位於臺中市○○區○○○路0段000號之「覓玥精品
      時尚旅館」（見保全證據卷）。
    5.被告2人共同搭乘系爭車輛於111年5月15日16至21時許曾
      進入位於臺中市○○區○○路0段000號之「述夏精品汽車旅館
      」（見保全證據卷）。
    6.兩造陳報之年次、學歷、職業、月收入、經濟狀況、家庭
      狀況等資料，及所調取兩造所得財產資料，同意作為本件
      慰撫金量定之參考。　　　
    7.本件起訴狀繕本係於111年6月23日送達乙○○、111年6 月2
      7日寄存送達王信凱戶籍地派出所（見本院卷第99、101頁
      ）。
（二）爭點：
　　　原告依民法第184條第1項、第185條第1項、第195條第3項
      、第1項請求被告連帶給付100萬元本息，有無理由？
四、本院的判斷：
（一）因故意或過失，不法侵害他人之權利者，負損害賠償責任
      ；數人共同不法侵害他人之權利者，連帶負損害賠償責任
      ，民法第184條第1項前段、第185條第1項分別定有明文。
      又不法侵害他人之身體、健康、名譽、自由、信用、隱私
      、貞操，或不法侵害其他人格法益而情節重大者，被害人
      雖非財產上之損害，亦得請求賠償相當之金額；前2項規
      定，於不法侵害他人基於父、母、子、女或配偶關係之身
      分法益而情節重大者，準用之，同法第195條第1項前段、
      第3項亦有明文。
（二）婚姻係以夫妻之共同生活為其目的，配偶應互相協力保持
      其共同生活之圓滿安全及幸福，而夫妻互守誠實，係為確
      保其共同生活之圓滿安全及幸福之必要條件，無論夫妻間
      之情感是否和諧，在未結束婚姻關係之前，任一方配偶因
      婚姻契約而互負誠實之義務，並不因此而有差別。是一方
      配偶之不誠實行為，如有違共同生活之圓滿安全及幸福者
      ，即為違反因婚姻契約之義務而侵害他方之權利。此項基
      於身分關係而生之配偶權，自屬依法應受保護之權利。司
      法院釋字第791號解釋雖宣告刑法第239條通姦罪及相姦罪
      等規定違憲，然僅係認為以刑罰手段維護婚姻制度或個別
      婚姻關係等目的之手段適合性較低，得以實現之公益不大
      ，所致之損害顯然大於其目的所欲維護之利益而有違比例
      原則之故，並非認定上述價值已不受法律之保障。因此，
      倘若配偶任一方與他人間存有逾越結交普通朋友等一般社
      交行為之不正常往來，且其侵害配偶所享有普通友誼以外
      情感交往之獨占權益程度，已達破壞婚姻制度下共同生活
      之信賴基礎程度，亦足以構成侵害配偶權利之侵權行為。
（三）原告主張被告於如附表編號3至8所示時間共同前往汽車旅
      館，另於如附表編號2所示之時間一同在羊肉爐店用餐並
      前往望高寮，為被告所不爭執，堪信為真正（見不爭執事
      項⒉至⒍、本院卷第135至136頁）。原告另主張被告於如附
      表編號1所示時間一同前往威尼斯汽車旅館，被告雖當庭
      陳稱忘記了云云（見本院卷第138頁），惟當事人對於他
      造主張之事實，為不知或不記憶之陳述者，應否視同自認
      ，由法院審酌情形斷定之，民事訴訟法第280條第2項著有
      明文。經查，系爭車輛於110年5月2日0時10分至5時14分
      許曾前往威尼斯汽車旅館投宿，有該旅館回覆資料可憑（
      見保全證據卷），上開資料雖無法證明確實是被告2人駕
      駛系爭車輛前往該旅館，然系爭車輛平日係由乙○○使用，
      乙○○之普通小型車駕駛執照遭吊銷（見本院卷第161頁之
      違反道路交通管理事件裁決書），被告復自承附表所示其
      餘時間皆係由王駿欽駕駛系爭車輛搭載乙○○。本院審酌當
      時被告2人是否一同搭乘系爭車輛前往威尼斯汽車旅館，
      係其等所親臨經歷，其等理應知悉內情，卻為不記憶之陳
      述，綜合上開說明，認被告2人確實亦有共同搭乘系爭車
      輛於如附表編號1所示時間前往威尼斯汽車旅館投宿。
（四）原告主張被告2人於如附表編號1、3至8所示時間前往汽車
      旅館發生性交行為，此為被告所否認，而依原告提出之事
      證僅能證明被告2人有前往汽車旅館，尚難僅憑此認定被
      告2人於進入汽車旅館後有發生性行為。然被告2人前往各
      該汽車旅館，停留時間短則4小時，長則8小時始離去之事
      實，顯已逾越一般同事、朋友之社交程度。被告雖辯稱編
      號3、6至8所示部分係因乙○○要工作，需要讓筆記型電腦
      充電，另編號4、5則是帶乙○○女兒前往汽車旅館玩水云云
      ，固提出合約書、支付證明單、交貨單、通訊軟體對話翻
      拍照片、照片（見本院卷第157至159、169至211頁），然
      上述資料無從證明被告帶乙○○之女於如附表編號4、5所示
      之時間前往汽車旅館玩水。又被告若僅係為使筆記型電腦
      保持充電，實有諸多處所選擇，何需刻意挑選汽車旅館，
      且各汽車旅館相距甚遠，遍佈臺中市西屯區、太平區、南
      屯區、北屯區，更非均位於被告住處或公司附近？況王駿
      欽若僅負責載送乙○○，於抵達地點後即可離去，豈有陪同
      乙○○在該處停留4至8小時之理？遑論，被告2人投宿汽車
      旅館之時間甚且包括凌晨時分，是被告所辯顯與常理不符
      ，自不足採。又原告主張被告於如附表編號2所示時間約
      會用餐後前往望高寮看夜景，被告否認2人是約會，並辯
      稱是因為發覺遭跟車而由乙○○請王駿欽載送其至人多的地
      方云云，然被告2人原先在臺中市霧峰區用餐，若確因遭
      人跟車而有意前往人多的地方，豈有前往位於臺中市大肚
      區山上的望高寮之理？益徵被告所辯不實。參以被告2人
      前已於如附表編號1所示時間一同前往汽車旅館，本院審
      酌上情，認原告主張被告2人於編號2所示時間約會用餐、
      看夜景等情為真。是原告主張被告2人有逾越普通友人交
      往之分際，堪信為真正。至乙○○質疑原告提出證據取得之
      合法性，然原告提出被告2人用餐之照片、影片等，本院
      均未用以認定上開事實，自無逐一就上開證據取得是否合
      法說明之必要，附帶說明之。
（五）原告與乙○○婚姻關係仍存續狀態下，不論二人感情濃淡，
      被告2人仍不得存有逾越結交普通朋友等一般社交行為之
      不正常往來，且其侵害配偶所享有普通友誼以外情感交往
      之獨占權益程度。王信凱自承於111年農曆年過年後（即2
      月左右）即知悉乙○○為有配偶之人（見本院卷第139頁）
      ，被告2人共同前往汽車旅館、約會、看夜景等，顯已逾
      越普通朋友之正常社交往來，超出社會一般通念所能容忍
      之範圍，對原告而言顯然難以忍受，足以破壞兩造間婚姻
      共同生活之圓滿安全及幸福之程度而情節重大至明。根據
      上述說明，被告2人對原告應構成侵害配偶權之侵權行為
      ，原告精神自受痛苦。是原告依民法第184條第1項、第18
      5條第1項及第195條第3項、第1項前段規定，訴請被告連
      帶負非財產上之損害賠償責任，應屬有據。
（六）慰藉金之賠償須以人格權遭遇侵害，使精神上受有痛苦為
      必要，其核給之標準固與財產上損害之計算不同，然非不
      可斟酌雙方身分資力與加害程度，及其他各種情形核定相
      當之數額。本院審酌兩造自陳之教育程度、經濟狀況（見
      本院卷第140、213至214頁，並經本院依職權調取兩造稅
      務電子閘門資料查詢表為佐，為維護兩造之隱私，本院不
      就其個資詳予敘述），復參以原告與乙○○結婚5年餘並育
      有3名年幼子女（見本院卷第35頁）、前述侵害之情節，
      及被告未向原告道歉等情，認原告請求精神慰撫金之金額
      尚屬過高，應核減為45萬元，始為允當。原告在此範圍之
      請求應予准許，逾此範圍之請求，不予准許。
（七）給付無確定期限者，債務人於債權人得請求給付時，經其
      催告而未為給付，自受催告時起，負遲延責任。遲延之債
      務，以支付金錢為標的者，債權人得請求依法定利率計算
      之遲延利息。但約定利率較高者，仍從其約定利率；應付
      利息之債務，其利率未經約定，亦無法律可據者，週年利
      率為百分之五，民法第229條第2項前段、第233條第1項及
      第203條分別定有明文。本件原告對被告之侵權行為損害
      賠償債權，核屬無確定期限之給付，自應經原告之催告而
      未為給付，被告始負遲延責任。準此，原告請求被告自起
      訴狀繕本送達最後被告之翌日即111年7月8日起，按年息5
      %計付遲延利息，核無不合。
五、結論：
    綜上所述，原告依民法第184條第1項、第185條第1項及第19
    5條第3項、第1項前段規定，訴請被告連帶給付45萬元，及
    自111年7月8日起至清償日止，按年息5%計算之利息，為有
    理由，應予准許。逾此範圍之請求，為無理由，應予駁回。
六、假執行
    本判決所命給付之金額未逾50萬元，依民事訴訟法第389條
    第1項第5款規定，應依職權宣告假執行。至原告就敗訴部分
    所為之聲請，因訴之駁回而失所依據，不予准許。另被告就
    原告勝訴部分陳明願供擔保，聲請宣告免為假執行，合於法
    律規定，故酌定相當之擔保金額宣告之。
七、本件事證已臻明確，兩造其餘攻擊防禦方法及證據，經本院
    斟酌後，對於判決之結果不生影響，故不再逐一論列，併此
    敘明。
八、訴訟費用負擔之依據：民事訴訟法第79條、第85條第2項。
中　　華　　民　　國　　111 　年　　9 　　月　　15　　日
                  民事第五庭    法　官　施懷閔
以上為正本係照原本作成。
如對本判決上訴，須於判決送達後20日內向本院提出上訴狀（須
附繕本）。如委任律師提起上訴者，應一併繳納上訴審裁判費。
中　　華　　民　　國　　111 　年　　9 　　月　　15　　日
                                書記官　張宏賓
【附表】
編號 時間 原告主張侵害事實 １ 111年5月2日0時許至5時許 被告2人駕駛系爭車輛前往位於臺中市○○區○○路000號之「台中威尼斯汽車旅館」休息並性交。 ２ 111年5月11日 被告2人先至位於臺中市○○區○○路000號之「達日好現宰羊肉爐」店約會用餐後前往望高寮看夜景。 ３ 111年5月13日15至21時許 被告2人駕駛系爭車輛前往「台中威尼斯汽車旅館」休息並性交。 ４ 111年5月14日20至24時許 被告2人駕駛系爭車輛前往位於臺中市○○區○○○路0段000號之「覓玥精品時尚旅館」房間休息並性交。 ５ 111年5月15日16至21時許 被告2人駕駛系爭車輛前往位於臺中市○○區○○路0段000號之「述夏精品汽車旅館」房間休息並性交。 ６ 111年5月16日14至18時許 被告2人駕駛系爭車輛前往「臺中威尼斯汽車旅館」房間休息並性交。 ７ 111年5月17日11至19時許 被告2人駕駛系爭車輛至位於臺中市○○區○○街000號之「涵館汽車旅館」房間休息並性交。 ８ 111年5月18日16至20時許 被告2人駕駛系爭車輛至「涵館汽車旅館」房間休息並性交。